臺灣雲林地方法院刑事判決
110年度金訴字第53號
公  訴  人  臺灣雲林地方檢察署檢察官
被      告  李淇壕



上列被告因違反洗錢防制法案件，經檢察官提起公訴（110年度
偵字第2881號），被告於準備程序中就被訴事實為有罪之陳述，
經告知簡式審判程序之旨，並聽取當事人之意見後，本院合議庭
裁定由受命法官獨任進行簡式審判程序，並判決如下：
    主      文
丁○○幫助犯洗錢防制法第十四條第一項之一般洗錢罪，處有期徒
刑伍月，併科罰金新臺幣壹萬元，罰金如易服勞役，以新臺幣壹
仟元折算壹日。
    事實及理由
一、犯罪事實：
　㈠丁○○依其智識程度及社會經驗，可預見將自己所有之金融機
    構帳戶之存摺、金融卡及密碼提供他人使用，恐遭他人利用
    作為遂行財產犯罪之人頭帳戶，供為取得及提領特定犯罪所
    得，並將該犯罪所得轉出，製造金流斷點，藉此掩飾、隱匿
    犯罪所得，竟仍基於縱使其帳戶供作詐欺取財、洗錢犯罪所
    用，亦不違反其本意之幫助詐欺取財、幫助洗錢之不確定故
    意，於民國109年9月17日前某日下午3、4時許，在雲林縣斗
    六市雲林路2段麥當勞附近，將其申辦之中華郵政股份有限
    公司斗南郵局帳號00000000000000號帳戶(下稱本案帳戶)之
    存摺、金融卡及密碼，交付予不詳之詐欺集團成員（無證據
    證明丁○○知悉該詐欺集團成員為3人以上，亦無證據證明該
    集團成員有未滿18歲之人）使用，而以此方式幫助他人詐欺
    取財及洗錢。嗣該成年人取得本案帳戶後，即與其所屬集團
    其他成員共同意圖為自己不法之所有，基於詐欺取財及洗錢
    之犯意聯絡，分別對丙○○（起訴書誤繕為佩，業經檢察官更
    正，下同）、甲○○、戊○○為如附表所示之詐欺取財犯行，並
    旋即將匯入本案帳戶之款項提領得手而掩飾、隱匿該犯罪所
    得之去向及所在。嗣丙○○、甲○○、戊○○發覺受騙報警，始悉
    上情。
　㈡案經丙○○訴由南投縣政府警察局仁愛分局報告及甲○○、戊○○
    訴由雲林縣警察局斗南分局報告臺灣雲林地方檢察署檢察官
    偵查起訴。
二、認定犯罪事實所憑之證據及理由：
　㈠本案被告丁○○所犯為死刑、無期徒刑、最輕本刑為3年以上有
    期徒刑以外之罪，亦非屬高等法院管轄之第一審案件，其於
    準備程序進行中，先就被訴事實為有罪之陳述，經法官告知
    簡式審判程序之旨，並聽取當事人之意見後，本院合議庭裁
    定，依刑事訴訟法第273條之1規定，由受命法官獨任進行簡
    式審判程序，是本案之證據調查，依刑事訴訟法第273條之2
    規定，不受同法第159條第1項、第161條之2、第161條之3、
    第163條之1及第164條至第170條規定之限制，合先敘明。
　㈡上開犯罪事實，業據被告於本院準備程序及審理時坦承不諱
    （本院卷第125至128頁、第131至132頁、第137至138頁、第
    140至141頁），核與證人即告訴人丙○○、甲○○、戊○○於警詢
    中證述（偵1314號卷第19至22頁、偵1339號卷第14頁正反面
    、第30至31頁）相符，並有被告申設之本案帳戶基本資料及
    客戶歷史交易清單各1份（偵1314號卷第25頁至第28頁）、
    告訴人丙○○之新北市政府警察局新莊分局新莊派出所陳報單
    、內政部警政署反詐騙諮詢專線紀錄表、新北市政府警察局
    新莊分局偵查隊受理詐騙帳戶通報警示簡便格式表、新北市
    政府警察局新莊分局新莊派出所金融機構聯防機制通報單、
    新北市政府警察局新莊分局新莊派出所受理刑事案件報案三
    聯單、新北市政府警察局新莊分局新莊派出所受理各類案件
    紀錄表、華南銀行自動櫃員機交易明細表、彰化銀行自動櫃
    員機交易明細表各1份（偵1314號卷第30至31頁、第36至37
    頁、第43至45頁）；告訴人甲○○之臺北市政府警察局士林分
    局社子派出所陳報單、臺北市政府警察局士林分局社子派出
    所受理各類案件紀錄表、臺北市政府警察局士林分局社子派
    出所受理刑事案件報案三聯單、內政部警政署反詐騙諮詢專
    線紀錄表、臺北市政府警察局士林分局社子派出所受理詐騙
    帳戶通報警示簡便格式表、上海商業儲蓄銀行存摺封面影本
    、網路銀行交易明細各1份（偵1339卷第13頁正反面、第17
    至19頁反面、第21頁、第23頁、第27頁反面）；告訴人戊○○
    之內政部警政署反詐騙諮詢專線紀錄表、桃園市政府警察局
    楊梅分局富岡派出所受理詐騙帳戶通報警示簡便格式表、桃
    園市政府警察局楊梅分局富岡派出所受理刑事案件報案三聯
    單、桃園市政府警察局楊梅分局富岡派出所陳報單、國泰世
    華銀行自動櫃員機交易明細表各1份（偵1339卷第33至35頁
    、第43頁、第49頁、第50頁）附卷可憑，足認被告所為任意
    性自白與事實相符，堪以採信。
　㈢刑法上之故意，分直接故意（確定故意）與間接故意（不確
    定故意），「行為人對於構成犯罪之事實，明知並有意使其
    發生者」為直接故意，「行為人對於構成犯罪之事實，預見
    其發生而其發生並不違背其本意者」為間接故意。金融帳戶
    係個人理財之工具，於國內申請開設帳戶並無任何特殊資格
    之限制，一般民眾均得申請使用，此乃眾所週知之事；又因
    個人所申辦之存摺及金融卡具有強烈之屬人性格，若不以自
    己名義申請帳戶供作資金流通使用，反向不特定人蒐集金融
    帳戶使用，並要求提供金融卡及告知密碼，應可認識對方係
    將該帳戶作為資金存入後再行領出之用，且對方使用他人帳
    戶之目的，即係隱匿使用帳戶者之真實身分，因近年詐騙犯
    罪猖獗，詐欺份子利用人頭帳戶掩飾、隱匿詐財贓款之事，
    迭有所聞，更何況被告於95年間，即因違反槍砲彈藥刀械管
    制條例、詐欺等案件，經本院以94年度訴字第873號判決就
    其提供帳戶之幫助詐欺部分判處有期徒刑8月，並經臺灣高
    等法院臺南分院以95年度上訴字第684號駁回此部分上訴確
    定，有上開判決及臺灣高等法院被告前案紀錄表可憑(偵288
    1卷第23至28頁、本院卷第85至118頁），相較無此經驗之一
    般民眾，被告更可知悉詐欺集團有收集個人使用之帳戶而遂
    行詐欺犯罪之情，又佐以被告於本院準備程序中供稱：當時
    我急著要找工作，跟我拿帳戶資料的人大概34、35歲等語（
    本院卷第127頁），堪信被告就本案帳戶之存摺、金融卡及
    密碼均提供予該名身分不詳之人，該帳戶極有可能作為他人
    為財產犯罪使用，且他人提領後得以隱匿特定犯罪所得而產
    生金流斷點，仍因急於找工作，率爾將本案帳戶之存摺、金
    融卡及密碼均交予對方，以致遭不詳詐欺集團使用，顯有容
    任結果發生之本意。是被告主觀上具有縱使有人遭詐欺集團
    所騙而存、匯入款項至本案帳戶內，該等詐欺贓款再遭詐欺
    集團不詳成員提領，致生掩飾不法犯罪所得真正去向之結果
    ，均不違背其本意，而具有幫助詐欺取財及幫助掩飾詐欺之
    特定犯罪所得去向之不確定故意無訛。
　㈣綜上所述，本案事證明確，被告上開犯行洵堪認定，應依法
    論科。
 三、論罪科刑之理由：
  ㈠共同正犯以自己共同犯罪之意思，參與實行犯罪構成要件以
    外之行為，或以自己共同犯罪之意思，事先同謀，而由其中
    一部分人實行犯罪之行為者，或以幫助他人犯罪之意思，參
    與構成犯罪事實一部之實行者，固均為共同正犯。但如以幫
    助之意思，對於正犯資以助力，而未參與實行犯罪之行為者
    ，則為幫助犯而非共同正犯（最高法院106年度台上字第311
    0號判決意旨參照）。又行為人提供金融帳戶金融卡及密碼
    予不認識之人，非屬洗錢防制法第2條所稱之洗錢行為，不
    成立同法第14條第1項一般洗錢罪之正犯；如行為人主觀上
    認識該帳戶可能作為收受及提領特定犯罪所得使用，他人提
    領後即產生遮斷資金流動軌跡，以逃避國家追訴、處罰之效
    果，仍基於幫助之犯意而提供，應論以幫助犯同法第14條第
    1項之一般洗錢罪(最高法院108年度台上大字第3101號裁定
    參照)。被告基於幫助之犯意，提供本案帳戶之存摺、金融
    卡及密碼予他人使用，他人進而利用本案帳戶作為告訴人等
    人受騙後匯入款項之用，旋遭提領而產生金流之斷點，其所
    為係為他人之詐欺取財及洗錢犯行提供助力，惟尚無證據足
    以證明被告係以自己實施詐欺及洗錢犯罪之意思，或與他人
    為詐欺及洗錢犯罪之犯意聯絡，或有直接參與詐欺及洗錢犯
    罪構成要件之行為分擔，應認被告係詐欺及洗錢罪之幫助犯
    。是核被告所為，係犯刑法第30條第1項前段、第339條第1
    項之幫助詐欺取財罪，及刑法第30條第1項前段、洗錢防制
    法第14條第1項之幫助一般洗錢罪。
  ㈡詐欺集團成員於密接時間內數次向告訴人丙○○詐騙進而使其2
    度匯款至本案帳戶，其目的係為達到向告訴人丙○○詐欺取財
    之意圖，顯係基於同一詐欺取財之行為決意所為，且侵害之
    法益同一，各行為之獨立性極為薄弱，依一般社會健全觀念
    ，在時間差距上，難以強行分開，應視為數個舉動之接續施
    行，合為包括之一行為予以評價，應論以接續犯之一罪。
  ㈢被告以1個提供帳戶行為，致告訴人3人受騙匯入款項旋遭提
    領，侵害3個被害人之財產法益，係一行為觸犯數個基本構
    成要件相同之幫助詐欺取財、幫助一般洗錢罪名；又被告以
    1個提供帳戶行為，同時觸犯幫助詐欺取財罪及幫助一般洗
    錢罪，均為想像競合，應依刑法第55條前段規定，從一重論
    以幫助一般洗錢罪。
  ㈣被告係基於幫助之犯意而為一般洗錢罪及詐欺取財罪，而未
    實際參與詐欺及洗錢之犯行，所犯情節較正犯輕微，爰依刑
    法第30條第2項規定，按正犯之刑減輕之。又洗錢防制法第1
    6條第2項規定，犯同法第14條、第15條之罪，在偵查或審判
    中自白者，減輕其刑。被告於審理中已就幫助洗錢之犯行自
    白犯罪，業如前述，故依前述規定，減輕其刑，並依法遞減
    之。
　㈤爰審酌被告任意提供本案帳戶予他人作為財產犯罪使用，助
    長詐欺犯罪風氣，致告訴人丙○○、甲○○、戊○○受有財產上損
    害，並使該等詐欺所得真正去向、所在得以獲得隱匿，實有
    不該，惟念及被告前於偵查中否認犯行，於本院終能坦承犯
    行之態度，合於洗錢防制法第16條第2項之減輕事由如前，
    兼衡本案受詐騙人數、匯入本案帳戶金額多寡等情節，及被
    告自陳高職畢業之智識程度、未婚，家中尚有母親及2名弟
    弟、曾從事汽車美容工作，月收入約新臺幣3萬多元，名下
    無財產，尚有負債等一切情狀(本院卷第142至143頁)，量處
    如主文所示之刑，並就併科罰金部分諭知易服勞役之折算標
    準。又洗錢防制法第14條第1項洗錢罪之法定本刑為7年以下
    有期徒刑，非刑法第41條第1項前段規定得易科罰金之罪，
    是被告本案所受刑之宣告，不得為易科罰金之諭知，附此敘
    明。
四、沒收：
　　被告供稱其並未因此取得任何報酬（本院卷第126頁），卷
    內亦無積極證據足認被告曾自不詳詐欺集團成員處獲取任何
    犯罪所得，自無犯罪所得應予宣告沒收之問題。另洗錢防制
    法第18條第1項固規定：「犯第14條之罪，其所移轉、變更
    、掩飾、隱匿、收受、取得、持有、使用之財物或財產上利
    益，沒收之；犯第15條之罪，其所收受、持有、使用之財物
    或財產上利益，亦同。」惟被告非實際上提款之人，無掩飾
    隱匿詐欺贓款之犯行，尚非洗錢防制法第14條第1項之正犯
    ，自無上開條文適用，併予敘明。
五、應適用之法律：
  ㈠刑事訴訟法第273條之1第1項、第299條第1項前段。
  ㈡洗錢防制法第14條第1項、第16條第2項。
  ㈢刑法第11條、第30條第1項前段、第2項、第339條第1項、第5
    5條、第42條第3項。
  ㈣刑法施行法第1條之1第1項。
本案經檢察官乙○○提起公訴，檢察官李松諺到庭執行職務。
中　　華　　民　　國　　110 　年　　7 　　月　　27　　日
                  刑事第七庭  法  官  鍾世芬
以上正本證明與原本無異。
如不服本判決應於收受判決後20日內向本院提出上訴書狀，並應
敘述具體理由；其未敘述上訴理由者，應於上訴期間屆滿後20日
內向本院補提理由書（均須按他造當事人之人數附繕本）。「切
勿逕送上級法院」。
                              書記官　李沛瑩
中　　華　　民　　國　　110 　年　　7 　　月　　27　　日
附錄本案論罪科刑法條全文：
中華民國刑法第30條
幫助他人實行犯罪行為者，為幫助犯。雖他人不知幫助之情者，
亦同。
幫助犯之處罰，得按正犯之刑減輕之。

中華民國刑法第339條
意圖為自己或第三人不法之所有，以詐術使人將本人或第三人之
物交付者，處5年以下有期徒刑、拘役或科或併科50萬元以下罰
金。
以前項方法得財產上不法之利益或使第三人得之者，亦同。
前二項之未遂犯罰之。

洗錢防制法第14條
有第二條各款所列洗錢行為者，處7年以下有期徒刑，併科新臺
幣5百萬元以下罰金。
前項之未遂犯罰之。
前二項情形，不得科以超過其特定犯罪所定最重本刑之刑。

附表
編號 告訴人 詐騙方式 匯款時、地 匯款金額（新臺幣） １ 丙○○ 某不詳詐欺集團成員於109年9月17日下午4時36分許起，先假冒黃金腳按摩店負責人撥打電話予丙○○，誆稱誤將其設為會員，將自動扣款2萬元，須匯款取消會員，但可以向銀行取消匯款紀錄云云，嗣並假冒銀行人員撥打電話予丙○○指示其匯款，致丙○○陷於錯誤而依指示操作自動機員機存款、轉帳至本案帳戶。 ① 109年9月17日晚間6時45分許   ② 109年9月17日晚間7時9分許 ① 29,985元    ② 14,123元 ２ 甲○○ 某不詳詐欺集團成員於109年9月17日晚間6時7分許起，假冒葛瑞絲商旅人員及銀行人員撥打電話甲○○，誆稱因商旅內部問題導致重複扣款，需操作網路銀行取消重複扣款云云，致甲○○陷於錯誤而依指示操作網路銀行轉帳至本案帳戶。 109年9月17日晚間6時34分許 43,017元 ３ 戊○○ 某不詳詐欺集團成員於109年9月17日晚間6時22分許起，假冒飯店及銀行人員撥打電話予戊○○，誆稱其信用卡遭盜刷，將可協助退款云云，致戊○○陷於錯誤而依指示操作自動櫃員機轉帳至本案帳戶。 109年9月17日晚間6時50分許 29,989元